臺灣高等法院臺南分院刑事裁定　　　　　　九十三年度毒抗字第一四五號　孝股
　　抗　告　人　臺灣臺南地方法院檢察署檢察官
　　被　　　告　甲○○
右列抗告人因被告觀察、勒戒案件，不服臺灣臺南地方法院中華民國九十三年五月十
八日裁定（九十二年度毒聲字第二二一四號）提起抗告，本院裁定如左：
    主  文
原裁定撤銷。
甲○○施用第二級毒品，應送勒戒處所觀察、勒戒。
    理  由
一、本件抗告意旨略以：被告甲○○於民國（下同）九十二年七月十二日上午四時許
    ，在高雄市新興區○○○路二六０號九樓「N06  PUB」處消費，經警在現場地上
    查獲散落之搖頭丸，並經採集被告尿液送驗結果呈ＭＤＭＡ類陽性反應，此有高
    雄市立凱旋醫院煙毒尿液檢驗成績書及行政院衛生署管制藥品管理局檢驗成績書
    各一紙在卷足憑。原審雖認被告誤食該「N06  PUB」所免費提供之啤酒所致，無
    非係以其同行友人方瑞德經警採尿送驗並無毒品反應為據。然施用毒品係個人之
    行為，以友人無施用毒品之行為，而認被告係誤食所致，其推論尚值斟酌。又警
    員在「N06  PUB」現場地上查獲散落之搖頭丸，足見當時在場之人有多人施用Ｍ
    ＤＭＡ之情形，被告辯稱係誤食所致，顯與常情有違；再者，「N06  PUB」若將
    搖頭丸參雜於啤酒內免費提供顧客使用，豈非為虧本生意之經營，被告所辯自無
    可採，原裁定據以駁回本件聲請，即有未當等語。
二、經查：
  (一)按單以免疫分析法檢驗尿液，有可能因交叉反應，而對服用幾種其他非煙毒或甲
    基安非他命藥物者之尿液產生偽陽性之反應，然若搭配薄層分析法，應可摒除絕
    大部分偽陽性問題，至於使用氣相層析質譜儀分析法確認，則可完全排除偽陽性
    之干擾等情，有法務部調查局八十五年九月二十六日發技一字第八五一一四九
    五二號函可參。
  (二)而被告經警於九十二年七月十二日，在高雄市新興區○○○路二六０號九樓「NO
    6 PUB 」查獲，並採集其尿液送驗，經以免疫分析法初步檢驗，結果呈ＭＤＭＡ
    陽性反應。本院依職權將被告前開尿液送複驗，以氣相層析質譜儀法確認檢驗結
    果，亦判定呈毒品ＭＤＭＡ陽性反應等情，有高雄市立凱旋醫院九十二年八月六
    日出具之煙毒尿液檢驗成績書及行政院衛生署管制藥品管理局檢驗成績書各一紙
    可參（詳本院卷九、六四頁）。揆諸前揭說明，被告尿液既經免疫分析法初步檢
    驗，再以氣相層析質譜儀分析法複驗，均呈毒品ＭＤＭＡ陽性反應，當可完全排
    除偽陽性之可能。足認被告確有施用毒品ＭＤＭＡ無訛。
  (三)原審就服用毒品ＭＤＭＡ後尿液中所含ＭＤＭＡ濃度等問題，曾依職權函詢行政
    院管制藥品管理局結果，該局回覆：「依一九九六年文獻所示，針對二名口服Ｍ
    ＤＭＡ劑量一‧五mg/Kg體重之病人，經收集一‧五小時後之尿液，檢出ＭＤＭ
    Ａ量均可達一０００ng/ml以上，一人在三‧七五小時後之尿液，檢出ＭＤＭＡ
    達五０００ng/m l以上，另一人在三‧五小時後之尿液，檢出ＭＤＭＡ可達一五
    ０００ng/ml以上。惟文獻有關藥物檢出之報告，因研究對象、實驗條件或研究
    角度等不同，結果及其呈現方式亦不同。另尿液中可檢出藥物之濃度，與施用劑
    量、施用頻率、被採樣者飲用水量之多寡及個人體內代謝情況等因素有關，因個
    案而異等情」，有該局九十三年二月二日管檢字第０九三００００五四０號函附
    卷可參（詳原審卷二八頁）。顯見在施用毒品ＭＤＭＡ後，尿液中所代謝之ＭＤ
    ＭＡ濃度會在某段時間內攀升，俟尿液中所含ＭＤＭＡ濃度達到高峰後，再漸次
    遞減濃度。則參諸被告在九十二年七月十二日十四時三十分許採尿，且其尿液中
    所含ＭＤＭＡ濃度高達一二００００ng/ml，有行政院衛生署管制藥品管理局檢
    驗成績書可參（詳原審卷六四頁），以被告尿液中所含ＭＤＭＡ濃度高達一二０
    ０００ng/ml觀之，被告採尿之時間與施用毒品ＭＤＭＡ之時間，相隔顯然不致
    太久。此足以佐證，被告於查獲當日確有在ＰＵＢ內施用毒品ＭＤＭＡ，應可認
    定。
  (四)被告於原審雖辯稱【當天凌晨其和友人方瑞德相約前往「N06  PUB」。到達後伊
    與方瑞德找位置坐下來，就有店裡的人拿飲料過來，說是啤酒且可以免費試喝，
    伊就喝了一杯，但方瑞德沒有喝。除了啤酒外，其並未施用ＭＤＭＡ】云云。而
    証人即被告之友人方瑞德於原審亦証稱【當天只有我跟被告二人一同去ＰＵＢ，
    查獲當天我也有採尿等語相符（詳原審卷十六、十七頁）。經原審函詢高雄市政
    府警察局刑警大隊，證人方瑞德於查獲當天採尿送驗結果，未呈現任何毒品反應
    乙節，亦有尿液採證代碼對照表及高雄市立凱旋醫院九十二年八月六日出具之煙
    毒尿液檢驗成績書在卷足憑（詳原審卷五一、五二頁）。然是否施用毒品係個人
   之行為，縱令有人陪同前往「N06  PUB」消費，或施用毒品時有人在場，亦難以
    在場之人或友人經尿液檢驗結果無【毒品】反應，即認被告無施用毒品之情事，
    即在場之他人或友人有無施用毒品或尿液經檢驗結果有無毒品反應，與被告有無
    施用毒品間並無【必然之關聯性】，自難以証人方瑞德尿液未檢出毒品，即認被
    告並無施用或【僅係誤食】ＭＤＭＡ，是証人施瑞德之証詞及其尿液檢驗結果，
    尚難據為被告有利之証據。
  (五)再查，被告於九十二年七月十二日上午，經警採集其尿液送鑑定結果，確呈ＭＤ
    ＭＡ陽性反應，已如前述。而被告經警訊及【其尿液經檢出ＭＤＭＡ陽性反應，
    對此檢驗結果，有何意見陳述】，亦僅稱【我沒有吸食毒品】等語（見警訊卷第
    六、七頁），並未陳稱【係因誤食摻有毒品之啤酒所致】，則被告是否係誤食摻
    有ＭＤＭＡ毒品之啤酒，即非無疑；況依被告供稱【該啤酒係「N06  PUB」提供
    】等語，而ＭＤＭＡ既為政府嚴禁查緝之毒品，取得不易且隱密，「N06  PUB」
    又係營業場所，豈有【公然任意無償提供前來消費】之不特定客人施用之理，此
    舉豈不隨時陷於【為警查獲科以重刑】之危險，是被告前開所辯，自無足取。從
    而被告施用第二級毒品ＭＤＭＡ犯行，堪以認定。
三、按毒品危害防制條例於九十二年七月九日修正公布，於九十三年一月九日施行，
    依修正後該條例第三十五條第一項第一款規定：「於中華民國九十二年六月六日
    本條例修正施行前繫屬之施用毒品案件，於修正施行後，適用修正後之規定，並
    依下列方式處理：一觀察、勒戒及強制戒治中之案件，適用修正後觀察、勒戒及
    強制戒治之規定。」惟依同條第二項規定：「前項情形，依修正前之規定有利於
    行為人者，適用最有利於行為人之法律」，準此，於該條例施行前繫屬之觀察、
    勒戒或強制戒治之案件，即有比較新舊法為有利於行為人之適用。再觀察、勒戒
    之處遇，本質上固屬保安處分，惟其執行既已影響刑事訴追程序及實體規定之適
    用，自不得一概適用刑法第二條第二項保安處分程序從新原則，此觀修正後毒品
    危害防制條例第三十五條第二項另設「前項情形，修正前規定有利行為人者，適
    用有利行為人之法律」之規定，即可自明（另參照修正後毒品危害防制條例第三
    十五條立法理由附件「五年內再犯犯」第二點說明）。又修正前毒品危害防制條
    例第二十條第一項觀察勒戒之期間【不得逾一月】，然修正後該條例第二十條第
    一項則延長觀察勒戒期間為【不得逾二月】，比較新舊法之規定，自以修正前第
    二十條第一項之規定有利於行為人。查被告犯罪時間係九十二年七月十二日，，
    並經高雄市政府警察局移送臺灣高雄地方法院檢察署偵辦，經該署於同年十月二
    十四日收案，則本件繫屬檢察官之時間應在同年十月二十四日，已在該條例施行
    前繫屬臺灣高雄地方法院檢察署，揆諸上開規定，比較該條例第二十條第一項新
    舊法之規定，應以修正前該條例之規定有利於被告。
四、原審未察，以被告係【誤食摻有ＭＤＭＡ毒品之啤酒】，並無施用第二級毒品之
    故意，而駁回抗告人之聲請，顯有未當。抗告意旨執此指摘原裁定不當，為有理
    由，應由本院將原裁定撤銷，並依修正前毒品危害防制條例第二十條第一項之規
    定，自為裁定如主文第二項所示。
據上論斷：應依刑事訴訟法第四百十三條，裁定如主文。
中      華      民      國      九十三      年      六    月    十八    日
                                     臺灣高等法院臺南分院刑事第四庭
                                             審判長法官  鄭  文  肅
                                                   法官  王  浦  傑
                                                   法官  陳  珍  如
右正本證明與原本無異。
不得再抗告。
                                             法院書記官  周  美  莉
中      華      民      國      九十三      年      六    月    十八    日
